臺灣宜蘭地方法院刑事判決　　　　　　　 94年度訴字第328號
公　訴　人　臺灣宜蘭地方法院檢察署檢察官
被　　　告　戊○○
指定辯護人　本院公設辯護人黃之中
上列被告因強盜等案件，經檢察官提起公訴（94年度偵字第1312
、1606、1666、1733、1982號；94年度核退偵字第81號）及移送
併辦（94年度偵字第2335號），本院判決如下：
    主  文
戊○○意圖為自己不法之所有，而侵占離本人所持有之物，處罰
金參仟元，如易服勞役，以參佰元（即新臺幣玖佰元）折算壹日
；又共同連續於夜間侵入住宅毀壞門扇竊盜，處有期徒刑壹年捌
月；又連續偽造署押，足以生損害於他人，處有期徒刑陸月，中
美銀樓原料金買進登記簿上「備註欄」內偽造之「寅○○」署押
肆枚、聯邦通訊行付款簽收簿上「收款人欄」內偽造之「寅○○
」署押壹枚，均沒收；又竊盜，因脫免逮捕，而當場施以強暴，
處有期徒刑伍年貳月。應執行有期徒刑柒年；罰金參仟元，如易
服勞役，以參佰元（即新臺幣玖佰元）折算壹日；中美銀樓原料
金買進登記簿上「備註欄」內偽造之「寅○○」署押肆枚、聯邦
通訊行付款簽收簿上「收款人欄」內偽造之「寅○○」署押壹枚
，均沒收。
    事  實
一、戊○○於民國94年2月10日某時，在宜蘭縣五結鄉親水公園
    河堤旁，拾獲脫離寅○○持有之寅○○身分證及重型機車駕
    駛執照各1枚（係因遭竊而脫離寅○○持有）後，竟意圖為
    自己不法之所有，而將之侵占入己。
二、戊○○基於意圖為自己不法所有之竊盜概括犯意，或單獨、
    或與綽號「水蛙」之成年男子（真實姓名年籍不詳）基於竊
    盜之犯意聯絡，連續於附表一所示之時間、地點，以附表一
    所示之方法，竊取甲○○、癸○○、壬○○、卯○○、子○○、辰○○、辛○○、庚○○、己○○、丙○○如附表一「
    竊得物品欄」所示之財物，得手後供己花用。
三、戊○○明知綽號「阿偉」之成年男子（真實姓名年籍不詳）
    ，於附表二所示之時間、地點，所交付如附表二「贓物內容
    欄」內所列之金飾、手機等物品，均屬來源不明之贓物，竟
    基於收受贓物、偽造署押之概括犯意，連續於上開時、地收
    受「阿偉」所交付之前述贓物，且於收受後，旋即於當日持
    往宜蘭縣羅東鎮○○路77號「中美銀樓」、宜蘭縣羅東鎮「
    聯邦通訊行」等處，冒用「寅○○」之名義變賣，並連續在
    附表二編號1、2、4之「中美銀樓原料金買進登記簿」上之
    「備註欄」內，各偽簽「寅○○」之署押1枚（共3枚）；在
    附表二編號5聯邦通訊行「付款簽收簿」上之「收款人欄」
    內，偽簽「寅○○」之署押1枚，足生損害於寅○○及「中
    美銀樓」、「聯邦通訊行」對變賣者身分管理之正確性。
四、戊○○竊得附表一編號3「竊得物品欄」內所列之首飾後，
    復承前偽造署押之概括犯意，於94年4月12日，冒用「寅○○」之名義，持上開首飾前往「中美銀樓」變賣，並在「中
    美銀樓原料金買進登記簿」上之「備註欄」內，偽簽「寅○○」之署押1枚，足生損害於寅○○及「中美銀樓」對變賣
    者身分管理之正確性。嗣分別於94年4月15日3時30分許，在
    宜蘭縣羅東鎮○○路○段32號前，警方查獲戊○○持有寅○○之身分證及駕照、何俊廷之身分證；94年5月1日，於附表
    一編號8被害人庚○○住處，警方採得戊○○遺留於現場之
    指紋；94年5月28日在16時許，於宜蘭縣羅東鎮金帝賓館716
    號房內，警方查獲戊○○持有部分贓物後，始為警循線查知
    前揭一至四之情，戊○○於警移送臺灣宜蘭地方法院檢察署
    經檢察官訊問後覓保無著而飭回。
五、戊○○竟又意圖為自己不法之所有，於94年6月3日9時55分
    許，見丁○○位於宜蘭縣羅東鎮○○路28巷5號住處大門未
    鎖，即徒手進入屋內（侵入住宅部分未據告訴），並於二樓
    客廳內竊取丁○○所有之太陽眼鏡1副，得手後，旋為丁○○當場發現，戊○○便往1樓逃竄，惟仍於1樓客廳遭丁○○
    逮獲並以雙手扣住戊○○頭部，豈料戊○○為脫免逮捕，竟
    當場以口咬丁○○、以手抓丁○○，以此方式對丁○○施以
    強暴，造成丁○○受有左肩及上臂之表淺損傷、左腕之表淺
    損傷、左手之表淺損傷等傷害（傷害部分未據告訴），嗣於
    同日10時許，經丁○○大喊抓賊，引起鄰人注意而報警，遂
    為警方當場查獲。
六、案經壬○○、己○○、乙○○訴由宜蘭縣警察局羅東分局報
    請臺灣宜蘭地方法院檢察署檢察官偵查起訴及移送併辦。
    理  由
一、犯罪事實一至四之部分：
    上揭犯罪事實一、二、三、四，迭據被告戊○○於警詢、檢
    察官偵訊及本院審理時坦承不諱，核與證人即被害人寅○○
    、甲○○、癸○○、壬○○、卯○○、子○○、辰○○、辛○○、庚○○、己○○、丙○○、乙○○；證人即中美銀樓
    負責人丑○○、聯邦通訊行員工鄭麗珍證述之情節大致相符
    ，並有贓物認領保管單8件、中美銀樓原料金買進登記簿1件
    、聯邦通訊行付款簽收簿1件及內政部警政署刑事警察局刑
    紋字第0940048001號、第0000000000號指紋鑑驗書各1件在
    卷可稽。綜上，足徵被告之自白確與事實相符，此部分事證
    已臻明確，被告侵占離本人所持有之物、竊盜、收受贓物、
    偽造署押等犯行，均堪認定，應依法論科。
二、犯罪事實五之部分：
    訊據被告戊○○固坦承「伊於94年6月3日9時55分許，見丁○○位於宜蘭縣羅東鎮○○路28巷5號住處大門未鎖，即徒
    手進入屋內，並於二樓客廳內竊取丁○○所有之之太陽眼鏡
    1副，得手後，旋為丁○○發現，伊便往1樓逃竄，惟仍於1
    樓客廳遭丁○○逮獲，伊當場以口咬丁○○、以手抓丁○○
    ，造成丁○○受有左肩及上臂之表淺損傷、左腕之表淺損傷
    、左手之表淺損傷等傷。」等事實不諱（見本院卷第21、37
    、38、40、65頁），惟矢口否認有何準強盜之犯行，辯稱「
    是因為丁○○勒住我的脖子，我無法呼吸，才咬、抓丁○○
    成傷，我並不是積極的故意傷害丁○○，只是消極的抵禦掙
    脫，丁○○也沒有達到不能抗拒的程度，所以我並沒有準強
    盜之犯行。」云云，然查：
（一）此部分犯罪事實，業據證人即被害人丁○○於本院審理時
      結證「當天我在二樓房間聽到外面有聲音，我就開門，被
      告看到我嚇了一跳，並轉身往一樓方向逃跑，我追到一樓
      拉住被告，被告想要掙脫，就與我發生扭打，我就用柔道
      式的扣法把被告固定，並不是勒他的脖子，我用右手固定
      住被告後，被告想要掙脫逃跑，我左手再扣過來，被告就
      咬我的左手。在扭打的過程中，我的左手手腕被咬傷，身
      體有一些擦傷，後來我大喊請鄰居來幫忙，鄰居幫我報警
      ，警察來了就將被告帶到派出所。當初只看到被告手上有
      拿著塑膠袋，並不知道裡面有什麼東西，是到派出所以後
      ，才知道塑膠袋裡面有我的太陽眼鏡及其他不屬於我的東
      西。」等情綦詳（見本院卷第69至71頁），並有贓物認領
      保管單1件在卷可稽。又丁○○遭被告咬、抓後，受有左
      肩及上臂之表淺損傷、左腕之表淺損傷、左手之表淺損傷
      等傷害之事實，亦有卷附之羅東博愛醫院診斷證明書1件
      可資參照。依此，足徵被告所辯「是因為丁○○掐住我的
      脖子，我無法呼吸，才咬、抓丁○○成傷，我並不是積極
      的故意傷害丁○○，只是消極的抵禦掙脫。」云云，核屬
      事後卸責之詞，不足採信，其於竊得丁○○所有之太陽眼
      鏡並當場遭丁○○逮獲後，為脫免逮捕，遂積極且故意對
      於丁○○施加強暴行為之事實，已甚灼然。
（二）次按竊盜或搶奪，因防護贓物、脫免逮捕或湮滅罪證，而
      當場施以強暴、脅迫者，即以強盜論，不以所施強暴、脅
      迫手段，達於至使他人不能抗拒之程度為成立準強盜罪之
      要件（參見最高法院92年度台上字第4760號、79年度台上
      字第500號判決意旨），是本件被告於竊得財物並當場遭
      丁○○逮獲後，為脫免逮捕而對於丁○○所施加之強暴行
      為，雖尚未使丁○○達於不能抗拒之程度，然此一情節並
      無礙於其構成準強盜之罪責，是被告所辯「丁○○沒有達
      到不能抗拒的程度，所以我並沒有準強盜之犯行。」云云
      ，諉無足取。
（三）綜上所述，此部分事證已臻明確，被告於竊得財物並遭被
      害人當場逮獲後，為脫免逮捕，而對於被害人施加強暴之
      準強盜犯行堪予認定，應依法論科。
三、核被告犯罪事實一之所為，係犯刑法第337條之侵占離本人
    所持有之物罪。
四、核被告犯罪事實二之所為，分別係犯附表一「所犯法條欄」
    內所載之罪。檢察官移請併案審理部分（94年度偵字第2335
    號）【即附表一編號8、9、10所列之犯行】，雖未及於起訴
    書中論列，但此部分與已論列之部分，有連續犯之裁判上一
    罪之關係，為起訴效力所及，自應併予審理。另檢察官於起
    訴書及併辦意旨書之證據並所犯法條欄內雖漏未爰引刑法第
    306條第1項之規定，然被告於附表一編號3、9所列之時間、
    地點無故侵入被害人壬○○、己○○住宅之犯行，業據被害
    人壬○○、己○○提出告訴（見羅東分局警羅刑字第094000
    1654號刑案偵查卷宗第9頁、警羅刑字第0940014403號刑案
    偵查卷宗第10頁），且檢察官亦已於起訴書及併辦意旨書之
    犯罪事實欄中載明，自在起訴範圍內，本院亦應一併審究。
    被告與綽號「水蛙」之成年男子間，就附表一編號10之竊盜
    犯行，有犯意聯絡及行為分擔，應論以共同正犯。被告就如
    附表一編號3、9犯行所犯竊盜罪與無故侵入他人住宅罪間，
    均有方法、目的之牽連關係，均應從一重之竊盜罪處斷。另
    被告先後多次竊盜犯行，均時間緊接，方法相同，觸犯基本
    構成要件相同之罪名，顯係基於概括犯意反覆為之，應依連
    續犯之規定論以一罪質較重之於夜間侵入住宅毀壞安全設備
    竊盜罪，並依法加重其刑。
五、核被告犯罪事實三之所為，係犯刑法第349條第1項之收受贓
    物罪、刑法第217條第1項之偽造署押罪；犯罪事實四之所為
    ，係犯刑法第217條第1項之偽造署押罪。被告先後多次偽造
    署押、收受贓物之犯行，均時間緊接，方法相同，分別觸犯
    構成要件相同之罪名，顯均係基於概括犯意反覆為之，分別
    應依連續犯之規定論以一收受贓物罪、偽造署押罪，並均依
    法加重其刑。又被告所犯收受贓物罪與偽造署押罪間，有方
    法、目的之牽連關係，應從一重之連續偽造署押罪處斷。
六、核被告犯罪事實五之所為，應依刑法第329條之規定，論以
    同法第328條第1項之強盜罪。
七、被告所犯上開侵占離本人持有之物、連續夜間侵入住宅毀壞
    安全設備竊盜、連續偽造署押、準強盜4罪間，犯意各別，
    行為互殊，應予分論併罰。
八、爰審酌被告戊○○之素行、智識程度；犯罪之動機、目的、
    手段、所得財物價值；為貪圖一己私利，任意侵占所拾得之
    他人物品，且任意連續收受他人所交付之贓物而持以變賣，
    更連續於夜間侵入住宅毀壞安全設備竊盜，並於侵入住宅行
    竊遭被害人逮獲後，為脫免逮捕，當場對於被害人施加強暴
    行為，惡性非輕；偽造他人署押變賣贓物，對於被冒名人、
    收購店主所造成之損害程度；犯後已坦承大部分犯行，態度
    尚佳及各被害人所受之損害等一切情狀，分別量處如主文所
    示之刑，並就罰金刑部分諭知易服勞役之折算標準，並定其
    應執行之刑及就罰金刑部分諭知易服勞役之折算標準，以示
    警懲。又中美銀樓原料金買進登記簿上「備註欄」內偽造之
    「寅○○」署押4枚、聯邦通訊行付款簽收簿上「收款人欄
    」內偽造之「寅○○」署押1枚，不問是否屬於被告所有，
    均應依刑法第219條之規定，宣告沒收之。至於本院94年度
    刑管字第93號扣押物品清單內所載之扣案物（見本院卷第11
    至15頁），並非被告犯本案罪行所用或所得之物，已據被告
    陳明在卷（見本院卷第82頁），又非屬違禁物，自不得併予
    宣告沒收，附此敘明。
九、公訴意旨另以：被告於附表二編號3所示之時間（即94年3月
    13日）至中美銀樓出售「阿偉」所交付之黃金戒指、項鍊等
    贓物時，亦有於「中美銀樓原料金買進登記簿」上偽造「寅
    ○○」之署押1枚，因認被告此部分所為亦涉犯刑法第217條
    第1項之偽造署押罪嫌，惟被告堅決否認涉有上開偽造署押
    之犯行，並辯稱「94年3月13日販售贓物時，並沒有在中美
    銀樓原料金買進登記簿偽簽寅○○之署押。」等語，經查：
    依卷附之「中美銀樓原料金買進登記簿」所示，94年3月13
    日之「備註欄」內，並未有「寅○○」之字樣（見羅東分局
    警羅刑字第0940001654號刑案偵查卷宗第31頁），且證人即
    中美銀樓負責人丑○○亦已於本院審理時結證「我收買金飾
    時，出賣人只須在原料金買進登記簿上之備註欄簽1個名字
    ，94年3月13日是自稱寅○○的人來賣金飾，當天可能是忘
    了讓他在原料金買進登記簿上簽名，也沒有叫他在其他文件
    簽名。」等情綦詳（見本院卷第67、68頁），足見被告上開
    辯解並非虛構，自屬可採。因此，公訴人所舉證據，尚不足
    為被告此部分有罪之積極證明，且本院復查無其他積極證據
    證明被告確有公訴人所指之此部分偽造署押犯行。從而，本
    件就上開部分，即屬不能證明被告犯罪，惟因公訴意旨認為
    此部分若成立犯罪，與前開論罪科刑之連續偽造署押部分，
    有連續犯之裁判上一罪關係，爰不另為無罪之諭知。
據上論斷，應依刑事訴訟法第299第1項前段，刑法第28條、第56
條、第337條、第321條第1項第1款、第2款、第306條第1項、第2
17條第1項、第349條第1項、第329條、第328條第1項、第55條、
第51條第5款、第42條第2項、第219條，罰金罰鍰提高標準條例
第1條前段、第2條，判決如主文。
本案經檢察官陳嘉瑜到庭執行職務
中　　華　　民　　國　　94　　年　　11　　月　 　2　　日
                  臺灣宜蘭地方法院刑事第四庭
                      審判長法　官  林 惠 玲
                            法  官  郭 淑 珍
                            法  官  劉 家 祥
以上正本證明與原本無異。
如不服本判決，應於判決送達後10日內，向本院提出上訴狀（應
附繕本）。
                            書記官  邱 淑 秋
中　　華　　民　　國　　94　　年　　11　　月　　3 　　日
附錄案論罪科刑法條全文：
刑法第337條
意圖為自己或第三人不法之所有，而侵占遺失物、漂流物或其他
離本人所持有之物者，處五百元以下罰金。
刑法第321條第1項第1款、第2款
犯竊盜罪而有左列情形之一者，處六月以上、五年以下有期徒刑
：
一  於夜間侵入住宅或有人居住之建築物、船艦或隱匿其內而
    犯之者。
二  毀越門扇、牆垣或其他安全設備而犯之者。
刑法第306條第1項
無故侵入他人住宅、建築物或附連圍繞之土地或船艦者，處一年
以下有期徒刑、拘役或三百元以下罰金。
刑法第217條第1項
偽造印章、印文或署押，足以生損害於公眾或他人者，處三年以
下有期徒刑。
刑法第349條第1項
收受贓物者，處三年以下有期徒刑、拘役或五百元以下罰金。
刑法第329條
竊盜或搶奪，因防護贓物、脫免逮捕或湮滅罪證，而當場施以強
暴脅迫者，以強盜論。
刑法第328條第1項
意圖為自己或第三人不法之所有，以強暴、脅迫、藥劑、催眠術
或他法，至使不能抗拒，而取他人之物或使其交付者，為強盜罪
，處五年以上有期徒刑。
